【裁判字號】    97,訴,172
【裁判日期】    980810
【裁判案由】    給付買賣價金
【裁判全文】
臺灣高雄地方法院民事裁定               97年度訴字第172號
原      告  石安水泥製品實業股份有限公司
法定代理人  甲○○
訴訟代理人  楊昌禧律師
            梁育誠律師
被      告  祥展營造有限公司
法定代理人  乙○○
當事人間請求給付買賣價金事件，本院民國98年7月21日言詞辯
論終結，判決如下：
    主    文
被告應給付原告新台幣貳佰貳拾柒萬柒仟肆佰元，及自民國九十
六年八月十一日起至清償日止，按週年利率百分之五計算之利息
。
訴訟費用由被告負擔。
本判決於原告以新台幣柒拾伍萬玖仟元為被告供擔保後得假執行
。但被告如以新台幣貳佰貳拾柒萬柒仟肆佰元為原告預供擔保後
，得免為假執行。
    事實及理由
壹、程序部分：
一、按，「當事人喪失訴訟能力或法定代理人死亡或其代理權消
    滅者，訴訟程序在有法定代理人或取得訴訟能力之本人，承
    受其訴訟以前當然停止。」；「第168條至第172條及前條所
    定之承受訴訟人，於得為承受時，應即為承受之聲明。」；
    「當事人不聲明承受訴訟時，法院亦得依職權，以裁定命其
    續行訴訟。」，民事訴訟法第170條、第175條第1項、第178
    條分別定有明文。查本件原告起訴時被告祥展營造有限公司
    （下稱祥展公司）之法定代理人為朱威霖，嗣於民國98年1
    月22日變更為乙○○，惟因原告及乙○○均未聲明被告祥展
    公司由乙○○承受訴訟，本院乃於98年6月22日依職權以裁
    定命乙○○承受訴訟，合先敘明。
二、被告經合法通知，無正當理由未於最後言詞辯論期日到場，
    核無民事訴訟法第386條所列各款情形，爰依原告之聲請，
    由其一造辯論而為判決。
貳、實體部分：
一、原告主張：（一）被告於95年間因承攬訴外人內政部警政署
    保安警察第5總隊之「95年度整建仁武營區機動中隊勤務宿
    舍2棟2層樓工程」（下稱系爭工程），而於民國95年8月1日
    與原告簽訂預拌混凝土訂貨合約（下稱系爭合約），向原告
    訂購施作上開工程所需之混凝土。原告於訂約後自95年9月2
    日起至96年1月5日止，依被告之指示而陸續將混凝土送至被
    告指定之地點由被告之工地人員簽收，並按月寄送每月之請
    款明細表及統一發票給被告向被告請款，詎被告竟拒不給付
    貨款，經核算結果被告共積欠原告新台幣（下同）2,277,40
    0 元之貨款未給付。（二）又系爭合約乃原告之業務員丙○
    ○與被告之現場工地主任林清發在上開工程之工地簽訂，縱
    使被告未授權林清發代理其與原告訂立系爭合約，然因原告
    已依約運送混凝土至被告指定之地點由被告之工地人員簽收
    ，並將每月之請款明細表及統一發票寄送予被告，被告均未
    為反對或異議之表示，被告自應依民法第169條表見代理之
    規定，負表見代理人之授權責任。爰依買賣法律關係，請求
    被告給付上開貨款等語。（三）聲明：被告應給付原告2,27
    7,400元，及自起訴狀繕本送達之翌日起至清償日止，按年
    利率5%計算之利息；並願供擔保，請求宣告假執行。
二、被告未於最後言詞辯論期日到場，於以前之言詞辯論期日則
    以：被告於向內政部警政署保安警察第5總隊承攬系爭工程
    後，隨即於95年8月1日轉包予訴外人將宏興業有限公司（下
    稱將宏公司），與原告簽訂系爭合約之人係將宏公司之負責
    人林清發，而非被告公司之人員，被告對林清發以被告名義
    與原告訂立系爭合約之事並不知情。林清發是將宏公司之負
    責人並非被告之員工，及將宏公司只是被告之下（統）包廠
    商等情，為原告所知悉之情事；另系爭合約上之被告公司大
    小章，與被告公司訂約專用之印章不同，係林清發偽造被告
    公司之印章與原告簽約，自難認被告應負授權人或表見代理
    人之責任。又被告係自林清發處取得原告之統一發票，而非
    原告交付而取得，被告並已將貨款如數給付予林清發。另依
    原告提出之請款明細表所示，原告之送貨地點，有部份係送
    至嘉誠村、澄觀路、聚享等地，而非送至本件工程之仁武工
    地，此部份之金額，原告不得請求等語，資為抗辯。並聲明
    ：駁回原告之訴；如受不利之判決，願供擔保請准宣告免為
    假執行。
三、兩造爭執與不爭執之事項：
I、不爭執事項：
（一）被告於95年間確有承攬訴外人內政部警政署保安警察第5
      總隊之「95年度整建仁武營區機動中隊勤務宿舍2棟2層樓
      工程」。並有本院調取之被告與內政部警政署保安警察第
      5總隊簽訂之系爭工程承攬契約書在卷可稽。
（二）系爭合約係由林清發以被告名義與原告之業務員丙○○在
      工地現場所簽訂；林清發係將宏公司之負責人，並非被告
      之員工。有原告提出之預拌混凝土訂貨合約書（卷第4頁
      ）、被告提出之將宏公司統包工程合約書等（卷第66頁）
      、將宏公司之公司登記資料（卷第176頁）在卷可稽。
（三）林清發已將原告之請款統一發票交付予被告。
II、爭執事項：
（一）系爭合約關係是否存在於兩造之間（系爭合約是否被告授
      權林清發代理其與原告所簽訂）？
（二）被告如未授與林清發代理權，被告是否應負表見代理責任
      （被告是否存有表見代理情事）？
（三）被告應給付之貨款金額為多少？
四、系爭合約關係是否存在於兩造之間（系爭合約是否被告授權
    林清發代理其與原告所簽訂）？
（一）被告雖否認曾授權林清發代理其與原告簽訂系爭合約，並
      辯稱系爭合約上之被告公司大小章，與被告公司訂約專用
      之印章均不同，係林清發偽造被告公司之印章與原告簽約
      ，被告不必負授權人之責任云云。惟查，經本院將：１、
      林清發代理被告而以被告名義與原告所簽訂之系爭合約書
      原本上之被告「祥展公司印文」及簽約當時之被告法定代
      理人「朱威霖印文」，與２、被告於95年間與內政部警政
      署保安警察第5總隊簽訂之「95年度整建仁武營區機動中
      隊勤務宿舍2棟2層樓工程」承攬契約書上之「祥展公司印
      文」及法定代理人「朱威霖印文」，送請法務部調查局鑑
      定後，經該局以重疊比對法及特徵比對法鑑定之結果，二
      者之印文確屬相同，有法務部調查局98年6月30日調科貳
      字第09800340990號鑑定書在卷可稽（卷第241頁）。依上
      開鑑定之結果，足認原告主張之系爭合約係被告授權林清
      發代理被告與原告所訂立之事實屬實，被告所抗辯之系爭
      合約上之被告公司大小章，與被告公司之印章不符，係林
      清發偽造被告公司之印章與原告簽約等事實，則不足採信
      。
（二）至被告雖另抗辯，林清發係將宏公司之負責人並非被告之
      員工，及將宏公司只是被告之下（統）包廠商等情，為原
      告所知悉之情事云云，惟為原告所否認，被告自應舉證以
      實其說，惟被告僅空言主張而並未舉證以實其說，已不足
      以認定屬實；何況原告公司負責簽訂系爭合約之業務員丙
      ○○並到庭證稱，其係由政府採購公報上知道有系爭工程
      ，而到工地現場找工地負責人談預拌混凝土買賣才認識林
      清發，林清發當時自稱是被告公司之現場工地主任，其並
      不知道林清發是另一家公司之負責人等語，故被告之此部
      份抗辯，亦不足採信。
五、被告如未授與林清發代理權，被告是否應負表見代理責任（
    被告是否存有表見代理情事）？
    依前段所述，本件足認原告主張之系爭合約係被告授權林清
    發代理被告與原告所訂立之事實屬實，自無庸就此部份之爭
    點另為審酌。
六、被告應給付之貨款金額為多少？
    經查，原告主張其於訂約後自95年9月2日起至96年1月5日止
    ，依被告之指示而陸續出貨給被告之代理人林清發收受之貨
    款共為2,277,400 元之事實，為被告所不爭執，並有原告提
    出之請款明細表、統一發票在卷可佐（卷第8、31），足認
    屬實。被告雖以依原告提出之請款明細表所示，原告之送貨
    地點，有部份係送至嘉誠村、澄觀路、聚享等地（價金共約
    為341,100元），而非送至本件工程之仁武工地，此部份之
    金額，原告不得請求云云，惟查，原告係依被告之代理人林
    清發之指示將混凝土送至上開地點，業據原告及證人陳明在
    卷，原告既是於系爭合約訂立後，依被告代理人林清發之指
    示將混凝土送至上開地點，自亦屬依系爭合約之約定履行債
    務，被告自仍應就此部份之價金負清償責任。被告之此部份
    抗辯，亦不足採。
七、綜上所述，被告所辦，均不足採。從而，原告依系爭合約之
    買賣契約法律關係，請求被告給付2,277,400元之買賣價金
    ，及自起訴狀繕本送達翌日之96年8月11日起至清償日止，
    按年息百分之5計算之利息，為有理由，應予准許。
八、本件事證及法律關係已明確，兩造之其他主張抗辯陳述及證
    據，即無一一論述之必要，併予敘明。
九、兩造分別陳明願供擔保，聲請宣告假執行或免為假執行，經
    核並無不合，爰分別酌定相當之擔保金額併予宣告之。
十、訴訟費用負擔之依據：民事訴訟法第78條。
中    華    民    國    98    年    8     月    10    日
                  民事第四庭法  官  郭文通
正本係照原本作成。
如對本判決上訴，須於判決送達後20日內向本院提出上訴狀。
中    華    民    國    98    年    8     月    10    日
                            書記官  卓榮杰


司法院資訊處製作；財團法人民間司法改革基金會備份。
